【裁判字號】    99,聲,4122
【裁判日期】    991026
【裁判案由】    聲明異議
【裁判全文】
臺灣臺中地方法院刑事裁定              99年度聲字第4122號
聲明異議人  甲○○
即受 刑 人
上列聲明異議人因公共危險案件，對於臺灣臺中地方法院檢察署
檢察官執行之指揮（執行案號：臺灣臺中地方法院檢察署99年度
執字第7072號），認為不當而聲明異議，本院裁定如下：
    主  文
聲明異議駁回。
    理  由
一、本件聲明異議意旨略以：聲明異議人即受刑人甲○○（以下
    稱異議人）因違背安全駕駛之公共危險案件，經臺灣臺中地
    方法院判處有期徒刑6月，如易科罰金，以新台幣2千元折算
    1日確定。99年7月13日早上，異議人向公司預資金額欲繳交
    罰款，惟當日經執行檢察官當庭收押執行，迄今已3個月之
    久，公司給予異議人4個月期限留職停薪待遇，上次聲請中
    異議人也完整附上在職證明、扣繳憑單及戶籍謄本1份，還
    是被駁回，相信個人對社會完全沒有不良前科紀錄，對於家
    庭也完全盡忠負責，更有將近30年的正常工作，希望鈞長明
    察，不會枉顧忠民，知民所苦，再施予恩澤，准予所請盡為
    人夫、為人父，更加不受失業之困苦，導致社會問題發生，
    相信庭上鈞長很多都也有家庭，可以體察異議人此時此刻心
    情，服刑期間也深知悔悟，提出聲請給予異議人改過自新機
    會，准予易科罰金，為此聲明異議等語。
二、按受刑人或其法定代理人或配偶以檢察官執行之指揮為不當
    者，得向該諭知裁判之法院聲明異議，法院並應就異議之聲
    明裁定之，刑事訴訟法第484條、第486條分別定有明文。又
    犯最重本刑為5年以下有期徒刑以下之刑之罪，而受6個月以
    下有期徒刑或拘役之宣告者，得以新臺幣1千元、2千元或3
    千元折算1日，易科罰金。但確因不執行所宣告之刑，難收
    矯正之效，或難以維持法秩序者，不在此限，刑法第41條第
    1項亦有明文。而得以易科罰金之案件，法院所諭知者，僅
    罰金折算之標準而已，至准否易科，應依受刑人客觀上所存
    在之具體事由，衡酌是否足以影響刑罰之執行，有無因准予
    易科罰金而致無從收其矯正之效，此為檢察官指揮執行之職
    權，觀之刑事訴訟法第457條第1項前段之規定自明。是執行
    檢察官倘認並無執行困難之情事，固可不准為易科；縱認有
    因身體、教育、職業、家庭之關係或其他正當事由，執行顯
    有困難者，惟確因不執行所宣告之刑，難收矯正之效，或難
    以維持法秩序者，仍得不准為易科罰金。另所謂「難收矯正
    之效」及「難以維持法秩序」等，均屬不確定法律概念，此
    乃係立法者賦予執行者能依具體個案，考量犯罪特性與情節
    及受刑人個人之特殊事由，據以審酌應否准予易科罰金，非
    謂僅因犯罪情節輕微或其他共同正犯均已准許易科罰金，而
    應一概予以准許。從而，法律賦予執行檢察官此項裁量權，
    僅在發生裁量瑕疵之情況時，法院始有介入審查之必要。倘
    執行檢察官於執行處分時，已具體說明不准易科罰金之理由
    ，且未有逾越法律授權、專斷等濫用權力之情事，自不得遽
    謂執行檢察官執行之指揮為不當。
三、經查，異議人曾於89年間因違背安全駕駛之公共危險案件，
    經臺灣南投地方法院以89年度投交簡字第184號判處罰金300
    00元確定，並執行完畢；詎其又於93年間因先後2次違背安
    全駕駛之公共危險案件，分別經臺灣南投地方法院以93年度
    投交簡字第329號及本院以93年度中交簡字第1608號各判處
    有期徒刑6月並均確定，嗣合併定其應執行有期徒刑11月，
    於94年7月31日易科罰金執行完畢；其再於94年間因違背安
    全駕駛之公共危險案件，經臺灣高等法院臺中分院以94年度
    交上易字第678號判處有期徒刑6月確定，於95年2月23日易
    科罰金執行完畢；其復於98年間因違背安全駕駛之公共危險
    案件，經臺灣南投地方法院以98年審投交簡字第130號判處
    有期徒刑6月確定，於98年6月9日易科罰金執行完畢，有臺
    灣高等法院被告前案紀錄表、臺灣南投地方法院89年度投交
    簡字第184號、93年度投交簡字第329號刑事簡易判決、本院
    93年度中交簡字第1608號刑事簡易判決、臺灣高等法院臺中
    分院94年度交上易字第678號刑事判決、臺灣南投地方法院
    98年審投交簡字第130號刑事簡易判決各1份附卷可稽。詎異
    議人仍不知悔改，復於99年4月15日因違背安全駕駛之公共
    危險案件，經本院於99年5月20日以99年度中交簡字第1069
    號判處有期徒刑6月，如易科罰金，以新臺幣2千元折算1日
    （聲請簡易判決處刑案號：臺灣臺中地方法院檢察署99年度
    速偵字第1517號）確定在案，有本院99年度中交簡字第1069
    號刑事簡易判決附卷可稽。本件執行檢察官未使異議人以易
    科罰金之方式執行有期徒刑，乃因認異議人「10年間前後因
    酒後駕車而犯公共危險罪被查獲6次，不宜易科罰金，不發
    監執行，難收矯治之效。」，此經執行檢察官具體批示於執
    行案件點名單，並經主任檢察官、檢察長在該點名單上蓋章
    核示可資佐證（見臺灣臺中地方法院檢察署99年度執字第70
    72號卷第8頁）。本院審酌異議人前已有5次違背安全駕駛之
    公共危險案件遭判刑之前科紀錄，卻仍再犯本案，且本次再
    犯，與前5次之犯行如出一轍，並經警測得其呼氣中酒精濃
    度高達0.98MG/L，又異議人因酒後操控能力不佳，行車搖晃
    不定，無法正常操控自用小客車，顯見其不知悔改，漠視法
    令之禁制，足徵異議人絲毫不顧自己及其他用路人之安全，
    前案之執行並未使其記取教訓、心生警惕；另參酌立法院公
    報第96卷第83期之院會紀錄，根據學者指出，酒精對人體反
    應有兩項重要的影響：1.視覺能力變差：酒精使視覺神經系
    統短暫麻痺，造成視力模糊，嚴重時眼瞼會沈重而不自覺闔
    上。2.運動反射神經遲鈍：喝酒後人的反應會變遲鈍，要採
    煞車時已較正常狀況下慢了一兩秒，結果會增加很長的煞車
    反應距離。因此酒駕肇事率非常高，害人又害己，有必要澈
    底遏止。而根據統計資料顯示：國人酒駕次數逐年急速增加
    ，並未因為罰則加重而有減緩的趨勢。此一情形已嚴重影響
    民眾行走與車輛行車安全，不僅造成他人生命、財產的損失
    以及家庭的破碎，更為自己與家人留下永遠無法彌補的遺憾
    。又根據統計，「酒後駕車」居這3年（即95年之前3年）來
    交通肇事原因的前3名，然取締只是一種手段，最終目的，
    是為了維護更多用路人的安全，以及避免更多不幸悲劇的產
    生。為澈底遏阻酒駕，對於累犯應給予適度的刑罰。從而，
    刑法第185條之3罪，係為維護交通安全，對於服用酒類或其
    他類似之物過量，致意識模糊，駕駛交通工具所設之處罰規
    定，以防止交通事故之發生。如一再犯該罪，犯罪行為人顯
    不知悔改，參酌酒後駕車極易發生交通事故，危害他人生命
    、身體、財產安全甚鉅，有加重處罰之必要（以上參見立法
    院公報第96卷第83期院會紀錄第1138至1142頁）。故檢察官
    據此未准許異議人易科罰金而直接發監執行，乃屬有據，本
    案檢察官之指揮執行，難認有何不當之處，亦未違反合理原
    則或平等原則。又檢察官在發監執行前，已賦予異議人陳述
    意見之機會，且於上開點名單中已充分記載不予易科罰金之
    理由，異議人亦合法針對檢察官之執行指揮提起本件聲明異
    議，此有檢察官訊問筆錄及上開點名單各1件附卷為憑（見
    臺灣臺中地方法院檢察署99年度執字第7072號卷第8至10頁
    ），足認本件異議人在程序上已獲得充分保障而無不利之情
    形。
四、至於異議人陳稱如其入監執行，恐有失業之虞云云，惟此不
    足認異議人有何職業、家庭因素致生執行困難之情事，異議
    人執此爭辯，亦屬無據，是以檢察官上開審查意見亦無違法
    之處。綜上所述，檢察官於其裁量權範圍內，綜合各情，認
    本件有刑法第41條第1項但書之情形，不准異議人易科罰金
    ，而令異議人入監服刑，所為執行之指揮，尚無不當或違法
    之處。本件聲明異議為無理由，應予駁回。
五、據上論斷，應依刑事訴訟法第486條，裁定如主文。
中    華    民    國    99    年    10    月    26    日
                  刑事第一庭    法  官  朱光國
上正本證明與原本無異。
如不服本裁定，應於送達後五日內，向本院提出抗告狀。（應附
繕本）
                                書記官  巫偉凱
中    華    民    國    99    年    10    月    26    日

司法院資訊處製作；財團法人民間司法改革基金會備份。
